【裁判字號】    90,訴,1049
【裁判日期】    900920
【裁判案由】    竊佔等
【裁判全文】
臺灣彰化地方法院刑事判決                          九十年度訴字第一四九號
    公  訴  人  臺灣彰化地方法院檢察署檢察官
    被      告  丙○○
右列被告因竊佔等案件，經檢察官聲請簡易判決處刑（八十九年度偵字第二五六六號
），本院判決如左：
    主  文
丙○○意圖為自己不法之利益，而竊佔他人之不動產，處有期徒刑伍月，如易科罰金
，以參佰元折算壹日。
    事  實
一、丙○○於民國八十六年間自其父親蔡萬全處取得設於彰化縣溪州鄉潮洋村協力巷
    一號「合進砂石行」之實際經營權後，即意圖為自己不法之利益，未經主管機關
    經濟部水利處第四河川局之核准許可，明知其對於位於彰化縣溪州鄉濁水溪過溪
    子段行水區高灘地帶之公有河川地並無合法使用權源，且係位於行水區內，依法
    不得堆置砂石，其竟在彰化縣溪州鄉濁水溪過溪子段行水區高灘地帶持續反覆堆
    置砂石，至八十六年十二月三日止，計佔用河川公地面積達一．七九七六公頃，
    迨至八十八年七月十七日，經濟部水利處第四河川局（以下簡稱第四河川局）以
    經（八八）水利四管字第四四三八號函請「合進砂石行」應將已堆置之砂石及違
    規施設之碎解洗選場清（拆）除完畢，同年十月間再處以行政罰鍰並限期於十月
    三十一日前清除，詎丙○○仍未遵限照辦，第四河川局人員於八十八年十二月一
    日上午十時二十分許，會同員警到場取締，當場測量結果，其竊佔面積則擴大為
    二．一七公頃，已違反主管機關為保護水道，應禁止在行水區內堆置砂石之規定
    ，致生損害於國家對於公有河川地正常使用之權益。
二、案經彰化縣警察局移送臺灣彰化地方法院檢察署檢察官偵查起訴。
    理  由
一、訊據被告丙○○坦承合進砂石場佔用彰化縣溪州鄉濁水溪過溪子段行水區高灘地
    之事實，惟辯稱：合進砂石場自七十七年起即已開始營運，並於前揭高灘地設置
    洗選設備，伊自八十六年始接手經營，多年來並無擴增使用範圍，應係八十八年
    十二月間堆置之砂石較多，所以測量面積才會增加，伊並無使用權，知悉佔用河
    川公地屬違法行為，已於八十九年七月間拆遷完畢云云。惟查，被告雖舉出證人
    甲○○、乙○○二人到庭證明被告多年來堆置砂石之範圍並無擴增，惟該二證人
    亦均稱其係以目測覺得被告堆置砂石之範圍均差不多，並無經過實際測量，且以
    常人之目測並不準確，故需要有測量儀器之輔助，是以證人甲○○、乙○○所為
    之證言自不得採為被告無擴增竊佔範圍之依據，又竊佔罪雖屬即成犯，然台灣彰
    化地方法院檢察署檢察官於八十六年十二月三日至彰化縣溪州鄉濁水溪過溪子段
    勘測結果，合進砂石場竊佔河川公地之面積為一點七九七六公頃，有八十六年他
    字第五０八號影卷可參，迨第四河川局人員於八十八年十二月一日會同員警至同
    址取締之結果，面積擴增為二點一七公頃，是被告竊佔之河川公地面積既有擴增
    ，則應係另一竊佔犯行，當無罹於時效而不得訴追之問題。此外，復有第四河川
    局八十八年七月十七日（八八）水利四管字第四四三八號函、現場取締會勘記錄
    表、位置測繪圖及現場照片附卷可佐，是以被告所辯顯係事後卸責之詞，不足採
    信，本件事證已臻明確，被告犯行均堪認定。
二、核被告所為，係違反水利法第七十八條第一項第三款之規定，應依同法第九十二
    條之一第一項中段之於行水區內堆置砂石因而損害他人權益之規定科刑及刑法第
    三百二十條第二項之竊佔罪。被告一行為，同時觸犯該二罪之罪名，為想像競合
    犯，應依刑法第五十五條前段之規定，從一重之竊佔罪處斷。按被告行為後，刑
    法第四十一條「犯最重本刑為三年以下有期徒刑以下之刑之罪，而受六月以下有
    徒期刑或拘役之宣告，因身體、教育、職業或家庭之關係，執行顯有困難者，得
    以一元以上三元以下折算一日，易科罰金」之規定，已於九十年一月十日經總統
    公布修正為「犯最重本刑為五年以下有期徒刑以下之刑之罪，而受六月以下有徒
    期刑或拘役之宣告，因身體、教育、職業或家庭之關係或其他正當事由，執行顯
    有困難者，得以一元以上三元以下折算一日，易科罰金。但確因不執行所宣告之
    刑，難收矯正之效，或難以維持秩序者，不在此限。併合處罰之數罪，均有前項
    情形，其應執行之刑逾六月者，亦同」，經比較上開條文，以適用修正後之規定
    為最有利於被告，故依刑法第二條第一項前段規定，關於易科罰金之規定，自應
    適用修正後之刑法第四十一條之規定為妥，附此說明。爰審酌被告犯罪之動機、
    目的、手段、所生之危害、事後已將堆置之砂石及違規施設之碎解洗選場清（拆
    ）除完畢及犯罪後之態度等一切情狀，量處如主文所示之刑，並諭知易科罰金之
    折算標準。
據上論斷，應依刑事訴訟法第四百五十二條、第二百九十九條第一項前段，水利法第
七十八條第一項第三款、第九十二條之一第一項中段，刑法第三百二十條第二項、第
二條第一項前段、第五十五條、修正後第四十一條第一項前段，罰金罰鍰提高標準條
例第一條前段、第二條，判決如主文。
中      華      民      國    九十      年      九      月     二十     日
                                臺灣彰化地方法院刑事第一庭
                                    法      官
右正本證明與原本無異。
如不服本判決，應於送達後十日內向本院提出上訴狀(須附繕本)。
告訴人或被害人對於判決如有不服具備理由請求檢察官上訴者，其上訴期間之計算係
以檢察官收受判決正本之日期為準。
附錄法條：
刑法第三百二十條
意圖為自己或第三人不法之所有，而竊取他人之動產者，為竊盜罪，處五年以下有期
徒刑、拘役或五百元以下罰金。
意圖為自己或第三人不法利益，而竊佔他人之不動產者，依前項之規定處斷。
前二項之未遂犯罰之。
水利法第七十八條第一項第三款
主管機關為保護水道，應禁止左列事項：
三、在行水區內擅採砂石、堆置砂石或傾倒廢土。
水利法第九十二條之一
違反第七十八條第一項各款情形之一者，除通知限期回復原狀、清除或廢止違禁設施
外，處六千元以上三萬元以下罰鍰；因而損害他人權益者，處三年以下有期徒刑、拘
役或科或併科四千元以上兩萬元以下罰金；致生公共危險者，處五年以下有期徒刑，
得併科六千元以上三萬元以下罰金。
前項行為人，未在限期內回復原狀、清除或廢止違禁設施者，得按日處罰鍰致回復原
狀、清除或廢止違禁設施完竣之日止；其情節重大者，得沒入其違禁設施及機具。


司法院資訊處製作；財團法人民間司法改革基金會備份。
